【裁判字號】    99,監,87
【裁判日期】    990810
【裁判案由】    選定監護人
【裁判全文】
臺灣臺中地方法院民事裁定                99年度監字第87號
聲  請  人  丙○○
相  對  人  乙○○
上列當事人間聲請選定監護人事件，本院裁定如下：
    主  文
選定甲○○為相對人之監護人。
指定臺中市政府社會處社會工作員葉志璿為會同開具財產清冊之
人。
聲請程序費用由相對人負擔。
    理  由
一、本件聲請意旨略以：相對人乙○○（女、民國○○○年○月
    ○日生、身分證統一編號：Ｚ000000000號）為聲
    請人丙○○之姊。相對人因精神分裂，經本院於九十一年八
    月二十七日以九十一年度禁字第五六號民事裁定宣告為禁治
    產人，其母岳玉媛為監護人。惟原監護人岳玉媛已於九十九
    年二月三日死亡，而相對人之父早於九十年四月三十日死亡
    ，聲請人雖為相對人之妹，惟現為美國公民，長居美國，一
    年僅回來兩、三次。相對人之子甲○○就讀大學，願意擔任
    相對人之監護人。爰依法請求選定相對人之監護人等語。
二、按民法總則中華民國九十七年五月二日修正之條文施行前，
    已為禁治產宣告者，視為已為監護宣告；繫屬於法院之禁治
    產事件，其聲請禁治產宣告者，視為聲請監護宣告；聲請撤
    銷禁治產宣告者，視為聲請撤銷監護宣告；並均於修正施行
    後，適用修正後之規定，民法總則施行法第四條定有明文。
    查相對人前經本院九十一年度禁字第五六號民事裁定宣告禁
    治產在案，業經本院調取前開卷宗核閱屬實。上開民法總則
    中華民國九十七年五月二日修正之條文，業於九十八年十一
    月二十三日施行，則相對人既經為禁治產宣告者，應視為已
    受監護宣告，合先敘明。
三、次按受監護宣告之人應置監護人，民法第一千一百十條著有
    規定。且依民法第一千一百十一條第一項、第一千一百十一
    條之一之規定，法院為監護宣告時，應依職權就配偶、四親
    等內之親屬、最近一年有同居事實之其他親屬、主管機關、
    社會福利機構或其他適當之人選定一人或數人為監護人，並
    同時指定會同開具遺產清冊之人。法院選定監護人時，應依
    受監護宣告之人之最佳利益，優先考量受監護宣告之人之意
    見，審酌一切情狀，並注意下列事項：1、受監護宣告之人
    之身心狀態與生活及財產狀況，2、受監護宣告之人與其配
    偶、子女或其他共同生活之人間之情感狀況，3、監護人之
    職業、經歷，意見及其與受監護宣告之人之之利害關係。4
    、法人為監護人時，其事業之種類與內容，法人及其代表人
    與受監護宣告之人之利害關係。
四、查聲請人主張相對人前經本院以九十一年度禁字第五六號民
    事裁定宣告為禁治產人之情，業據本院調閱上開卷宗核閱無
    訛，自堪信為真實。且核本件相對人之原監護人岳玉媛已亡
    故，而相對人之父已歿，聲請人雖為相對人之妹，為美國籍
    人，且惟長居美國，亦有除戶戶籍謄本、戶籍謄本、法務部
    入出境資訊連結作、全戶戶籍資料查詢結果等為證。而相對
    人之子甲○○雖仍在就讀大學，然經社工員評估：甲○○家
    庭資源充足，親友亦會提供協助，且相對人目前都由機構完
    善照料中，其監護人所負擔照顧壓力減輕許多，只需協助相
    對人申請相關福利補助，而甲○○已成年，對社會福利申請
    上無任何問題，經濟上亦有聲請人之協助，故建議由甲○○
    擔任相對人之監護人，且甲○○亦願意擔任相對人之監護人
    ，此有臺中市政府九十九年七月六日府社工字第０九九０一
    八六四九九號函暨臺中市政府社會工作員個案訪視處理建議
    表、臺中市政府九十九年七月二十六日府社工字第０九九０
    二０六四三一號函、財產清冊切結書附卷可稽。茲本院參酌
    前揭各節，認由甲○○任監護人，最能符合受監護宣告之人
    之最佳利益，爰選定甲○○為相對人之監護人。另相對人既
    無其他適宜之親屬得擔任會同開具財產清冊之人，已如前述
    ，為保障其權益，本院函請臺中市政府社會處指派會同開具
    財產清冊之人，經臺中市政府指派由葉志璿為會同開具財產
    清冊之人，有財產清冊切結書在卷可參，爰指定臺中市政府
    社會處社會工作員葉志璿為會同開具遺產清冊之人。
五、依非訟事件法第二十一條第二項，民事訴訟法第九十五條、
    第七十八條，裁定如主文。
中    華    民    國    99    年    8     月    10    日
                  家事法庭      法  官  簡賢坤
以上為正本係照原本作成。
如對本裁定抗告須於裁定送達後十日內向本院提出抗告狀。
中    華    民    國    99    年    8     月    10    日
                                書記官  賴淵瀛

司法院資訊處製作；財團法人民間司法改革基金會備份。
